【裁判字號】    97,交聲,40
【裁判日期】    970424
【裁判案由】    違反道路交通管理處罰條例聲明異議
【裁判全文】
臺灣雲林地方法院交通事件裁定          97年度交聲字第40號
移送機關即
原處分機關  交通部公路總局嘉義區監理所雲林監理站
受處分人即
異  議  人  乙○○
上列受處分人因違反道路交通管理處罰條例案件，對於交通部公
路總局嘉義區監理所雲林監理站民國97年1 月28日所為之裁決處
分（原處分案號：雲嘉裁字第裁72-C00000000號）聲明異議，本
院裁定如下：
    主  文
原處分撤銷。
乙○○不罰。
    理  由
一、原處分意旨略以：受處分人即異議人乙○○（下稱異議人）
    所有之車牌號碼QWG-888 號輕型機車（下稱系爭機車），已
    於民國96年11月28日辦理報廢，並繳回號牌及行照，卻於96
    年12月6 日下午4 時50分許，由丙○○駕駛在臺北縣土城市
    ○○路與和平路口，經臺北縣政府警察土城分局土城派出所
    警員發現駕駛人所騎乘之上開機車係報廢登記之機車，而以
    臺北縣政府警察局北縣警交字第C00000000 號舉發違反道路
    交通管理事件通知單開單舉發。嗣原處分機關即交通部公路
    總局嘉義區監理所雲林監理站經查證結果，亦認前述違規事
    實明確，乃依道路交通管理處罰條例第12條第1 項第9 款之
    規定，裁處異議人罰鍰新臺幣（下同）3,600 元，並沒入該
    車輛。
二、聲明異議意旨則以：異議人並不否認系爭機車於96年12月6
    日下午4 時50分許，由丙○○騎乘行駛於臺北縣土城市○○
    路與和平路口之事實，然上開機車異議人已委託柏勳機車行
    負責人甲○○向監理站申請報廢，異議人接獲罰單後，向甲○○詢問，甲○○始告知其將該機車轉賣予他人，因無法辦
    理過戶，所以將號牌繳交後出售，系爭機車並非由異議人騎
    乘使用，異議人與丙○○素不相識，亦未授意丙○○騎乘系
    爭機車，故異議人不服原裁處，乃提起本件異議。
三、經查：
    (一)異議人對於其所有之系爭機車，已於96年11月28日登記報
      廢，卻於96年12月6 日下午4 時50分許，在臺北縣土城市
      ○○路與和平路口，經警查獲丙○○騎乘上開已報廢登記
      之機車而開單舉發等事實並不爭執，並有臺北縣政府警察
      局北縣警交字第C00000000 號舉發違反道路交通管理事件
      通知單、臺北縣政府警察局土城分局97年1 月23日北縣警
      土交字第0970002707號函、車牌號碼QWG-888 號機車車籍
      查詢資料各1 份在卷可稽（本院卷第6 、10、15頁），此
      部分事實，應堪認定。
    (二)而異議人於96年9 月27日以18,000元之價格，向經營柏勳
      機車行之甲○○購買車牌號碼BHM-572 號重型機車，同時
      將其所有車牌號碼QWG-888 號輕型機車以3,000 元之價格
      售予甲○○，於96年10月間某日，異議人將系爭機車交付
      予甲○○，由甲○○於96年11月21日以6,000 元之價格出
      售予丙○○，因丙○○無法辦理過戶，故要求甲○○辦理
      報廢登記，甲○○乃於96年11月22日將上開機車車身交付
      予丙○○，再於96年11月28日，持系爭機車號牌、行照前
      往監理站辦理報廢登記等情，業據證人甲○○於本院調查
      時證述明確（本院卷第35-38 頁），並有上開機車車籍查
      詢資料、車牌號碼BHM-572 號重型機車行車執照、甲○○
      與異議人、丙○○簽訂之機車買賣訂購書（本院卷第27、
      41頁）各1 份在卷可稽，證人甲○○所證上情，應堪採信
      ，異議人於96年9 月27日將系爭機車售予甲○○，甲○○
      於96年11月21日又轉售予丙○○之事實，堪以認定。而系
      爭機車車主雖登記為異議人，然車籍登記僅為交通行政管
      理事項，與實體法上動產所有權之移轉變更無必然關係，
      且汽車（含機車）屬於動產，其所有權之得喪變更不以登
      記為要件，故監理機關因行政管理對於汽車所為登記，與
      真正所有權狀態未必一致，自不能以車籍登記作為認定所
      有權歸屬之唯一依據。本件車牌號碼QWG-888 號機車，於
      96年12月6 日下午4 時50分許，雖有報廢登記之汽車仍行
      駛之違規事實，惟該車於96年11月22日即已由丙○○取得
      所有權（動產所有權之移轉因交付而生效力），異議人於
      本件違規行為發生時並非系爭機車之所有人甚明。
四、綜上所述，異議人於本件違規行為發生時，已非系爭機車之
    所有人，則原處分機關以異議人為系爭機車所有人，認定其
    有報廢登記之汽車仍行駛之違規行為，而依道路交通管理處
    罰條例第12條第1 項第9 款之規定，對異議人為前述裁罰，
    即有未合，應由本院將原處分撤銷，並另為異議人不罰之諭
    知，以資適法。
五、據上論斷，應依道路交通案件處理辦法第20條前段，裁定如
    主文。
中    華    民    國    97    年    4     月    24    日
                          臺灣雲林地方法院交通法庭
                              法  官  王  素  珍
以上正本證明與原本無異。
如不服本裁定，應於裁定送達後5 日內向本院提出抗告狀（須附
繕本）。
                              書記官  吳  伊  婷
中    華    民    國    97    年    4     月    25    日


司法院資訊處製作；財團法人民間司法改革基金會備份。
